【裁判字號】    97,消債更,325
【裁判日期】    980903
【裁判案由】    聲請更生程序
【裁判全文】
臺灣彰化地方法院民事裁定           97年度消債更字第325號
聲  請  人  乙○○
上列當事人聲請消費者債務清理事件，本院裁定如下：
    主  文
債務人乙○○自中華民國九十八年九月四日下午四時起開始更生
程序。
命司法事務官進行本件更生程序。
    理  由
一、按法院開始更生程序之裁定，應載明其年、月、日、時，並
    即時發生效力。且法院裁定開始更生或清算程序後，得命司
    法事務官進行更生或清算程序消費者債務清理條例第45條第
    1 項及第16條第1 項前段分別定有明文。
二、本件聲請意旨略以：聲請人有不能清償債務之情事，於消費
    者債務清理條例施行後，曾以書面向最大債權金融機構請求
    共同協商債務清償方案，惟因金融機構之還款條件過高而協
    商不成立，且其無擔保或無優先權之債務總額未逾新臺幣（
    下同）1,200 萬元，復未經法院裁定開始清算程序或宣告破
    產，爰依法聲請更生云云。
三、經查：
（一）聲請人於97年7月間曾向最大債權銀行元大商業銀行申請
      前置協商後，於該協商程序中，元大商業銀行提出月付
      19,911元，分96期，4%利率之清償方案；惟聲請人表示該
      方案其無法負擔，致協商不成立，此有元大商業銀行97年
      7月7日之前置協商不成立通知書在卷可稽。
（二）次查，依債務人之聲請狀所陳，其積欠之債務總金額為
      3,648,535元，包括一般金融機構債務2,018,535元、保證
      債務987,971元、有擔保債務450,000 元，則債務人更應
      盡力節省開支，爰參酌行政院主計處公佈之97年度臺灣省
      每人每月最低生活費用為9,829元作為其每月必要支出金
      額之計算標準（該最低生活費用即包括食、衣、住、行等
      費用在內，且債務人既已負債大於資產，應較一般人更節
      約支出，撙節開銷，自應以最低生活費為計算標準）。又
      聲請人雖陳報每月需負擔配偶甲○○之扶養費用4,000 元
      ，然查聲請人之配偶名下雖無財產，但每月仍有約30,000
      元之繼續性收入，此有本院依職權調閱之稅務電子閘門所
      得調件明細表可按，又民法第1117條第1項規定，受扶養
      權利者，以不能維持生活而無謀生能力者為限，是聲請人
      配偶既有穩定之工作收入，謀生能力顯然無欠缺之慮，故
      聲請人之配偶無仰賴聲請人扶養必要，此部分費用應予剔
      除。復依聲請人目前每月薪資至少47,000元計算，茲扣除
      其個人必要支出9,829元後剩37171元。此外，就聲請人所
      列房租8,000元、兩名子女之扶養費共8000元（每名子女
      各4,000元），核計共16000元，此部分應由聲請人與其配
      偶各負擔8000元，經以37171元扣除8000元後，尚有餘額
      29171元可供聲請人應用。
（三）再查，聲請人擔任余秋陣之連帶保證人，與彰化縣永靖鄉
      農會約定償還方式為按月繳息本金每月還約4,000元至
      6,000元不等，此有彰化縣永靖鄉農會陳報狀內附之交易
      明細表可稽，此部份縱以最低償還額度每月4,000 元計算
      ，以29,171元扣除4,000元，尚餘25,171元。又聲請人陳
      稱於93年4月23日向華南商業銀行申請汽車貸款，並以第
      三人阮慶濂提供不動產供擔保並擔任保證人，按月攤還本
      息約7,000元，此有華南銀行陳報狀內附之個人購車及購
      屋貸款契約及帳號0000-0000-0000之存款往來明細表在卷
      可稽，則以25,171元扣除7000元後，僅餘18,171元。
（四）依上所述，聲請人之薪資經扣減生活必要支出數額、保證
      債務及有擔保債務清償部分後，僅餘18,171元，故聲請人
      有無法依元大商業銀行提出之協商條件每月清償19,911元
      之虞。
四、末以，債務人所主張之上開事實，業據提出債權人清冊、財
    產及收入狀況說明書、家庭支出明細表、戶籍謄本、存摺交
    易明細、全國財產稅總歸戶財產查詢清單、財政部臺灣省中
    區國稅局95、96年度綜合所得稅各類所得資料清單、財團法
    人聯合徵信中心資料、薪資明細表、支出證明收據等件為證
    ，核無不合。此外，本件復查無債務人有消費者債務清理條
    例第6 條第3 項、第8 條或第46條各款所定駁回更生聲請之
    事由存在，則債務人聲請更生，應屬有據，爰裁定如主文。
    又本件更生聲請業經准許，則有關其強制執行程序即停止，
    債務人聲請保全處分，即無必要，附此敘明。
中    華    民    國    98    年    9     月    3    日
                  民事第一庭  法  官  施坤樹
以上正本係照原本作成。
本件不得抗告。
本裁定已於98年9月4日下午4時公告。
中    華    民    國    98    年    9     月    4    日
                              書記官  施嘉玫


司法院資訊處製作；財團法人民間司法改革基金會備份。
